【裁判字號】    88,自緝,683
【裁判日期】    890114
【裁判案由】    偽造文書
【裁判全文】
台灣台中地方法院刑事判決                        八十八年度自緝字第六八三號
    自  訴  人  丙○○
    被      告  劉乙○○
              （即乙○○
右列被告因偽造文書案件，經自訴人提起自訴，暨檢察官以同一案件提起自訴而聲請
併案辦理（八十八年度偵字第三○三號），本院判決如左：
    主  文
劉乙○○無罪。
    理  由
一、自訴意旨略以：被告劉乙○○（即乙○○）於民國（下同）八十二年七月間，邀
    集自訴人丙○○及其他會員多人，參加其所召募會期自八十二年七月二十五日起
    至八十四年八月二十五日止、每會新台幣（下同）一萬元、採內標制之互助會，
    嗣竟基於意圖為自己不法所有之概括犯意，連續以不詳姓名之「王太太」、「曾
    小姐」等，冒充會員標取會款，並冒用會員名義盜標會款，使未得標會員陷於錯
    誤而交付會款予被告。迄八十四年八月二十五日，自訴人眼看將領取一筆相當金
    額之會金收入，詎苦等數日，未獲被告交付應得之會款二十一萬六千六百元，經
    向被告查詢始告知其已挪用，並坦承會員「王太太」實無其人，自訴人始知被告
    偽造互助會員名冊，且被告自此對於自訴人之索償不予置理，因認被告涉犯刑法
    第二百十條行使偽造私文書罪嫌云云。
二、按犯罪事實應依證據認定之，無證據不得推定其犯罪事實；又不能證明被告犯罪
    者，應諭知無罪之判決。刑事訴訟法第一百五十四條、第三百零一條第一項分別
    定有明文。又認定犯罪事實所憑之證據，無論其為直接或間接證據，在訴訟上之
    證明均須於通常一般之人均不致有所懷疑而得確信其為真實之程度，始得據為有
    罪之認定，倘其證明尚未達到此一程度而有合理之懷疑存在，以致無從形成對被
    告不利之確信時，依據罪疑利益歸於被告之法則，即應儘先為有利被告之判斷，
    不得徒憑主觀上之臆測遽行排除有利於被告之可能（參照最高法院七十六年臺上
    字第四九八六號判例）。又告訴人之告訴，係以使被告受刑事追訴為目的，是其
    陳述是否與事實相符，仍應調查其他證據以資審認；又認定不利於被告之事實，
    須依積極證據，苟積極證據不足為不利於被告事實之認定時，即應為有利於被告
    之認定，更不必有何有利之證據，最高法院著有五十二年台上字第一三００號判
    例、三十年上字第八一六號判例足資參照。
三、本件自訴人認被告涉有以甲會員名義冒標前揭互助會之罪嫌，無非係以該互助會
    至八十四年八月二十五日期滿，然未獲被告交付應得之會款二十一萬六千六百元
    ，及被告坦承會員「王太太」實無其人，並對於自訴人之索償不予置理等情，及
    提出互助會簿影本一件為其依據。訊據被告固坦承召集前揭互助會，迄未悉數交
    付自訴人應標得之會金之事實，惟否認有冒標之行為，辯稱：會員名冊上「王太
    太」「曾小姐」確有其人，即甲○○○及丁○○，伊已交付自訴人之母十幾萬元
    ，尚餘十五萬元未給付，並無偽造文書之犯行等語。經查，被告所辯會員名冊之
    「曾小姐」係丁○○等情，業經本院傳喚證人丁○○到院證述其有參加上開互助
    會，並已標得會款等語，核與被告供述情節相符，堪以採信；況自訴人自承被告
    因缺錢始招募互助會，被告無法悉數交付會金，後來查知會員並不知「王太太」
    、「曾小姐」是誰，可能是被告冒用之人頭，告訴之目的希望利用刑事逼使被告
    出面要回會款，沒有其他證據，之前告訴係屬誤會等語（見台灣台中地方法院檢
    察署八十八年度偵字第三○三號卷第九頁），惟會員彼此間互不相識，所在多有
    ，自訴人僅因無法查證會員其人，遽認被告可能冒用人頭，尚屬臆測，被告所辯
    尚非全屬無憑，本件應僅係兩造間之民事債務糾葛問題，核與刑法偽造文書罪之
    構成要件不合。此外，復查無任何積極證據足資證明被告有何自訴人所指之犯行
    ，自應為被告無罪之諭知。
四、檢察官聲請併案辦理部分，核與本件被告及所訴事實均相同之同一案件，本院自
    得併予審理，附此敘明。
據上論斷，應依刑事訴訟法第三百四十三條、第三百零一條第一項，判決如主文。
中    華    民    國      八十九      年      一      月      十四      日
                                    臺灣台中地方法院刑事第一庭
                                          法  官  張  惠  立
右正本證明與原本無異。
如不服本判決，應於判決送達後十日內向本院提出上訴狀，上訴於臺灣高等法院臺中
分院( 須附繕本 )。
                                          書記官
中      華      民      國    八十九    年      一      月    十七      日


司法院資訊處製作；財團法人民間司法改革基金會備份。
